臺灣彰化地方法院刑事判決　　　　　　 　96年度訴字第695號
公　訴　人　臺灣彰化地方法院檢察署檢察官
被　　　告　甲○○
上列被告因違反毒品危害防制條例案件，經檢察官提起公訴（96
年度毒偵字第895 、1659號），於本院準備程序中，被告就被訴
事實為有罪之陳述，經裁定改行簡式審判程序，本院判決如下：
    主  文
甲○○施用第一級毒品，處有期徒刑捌月，扣案之海洛因包（
合計淨重零點貳肆公克）沒收銷燬之。又施用第二級毒品，處有
期徒刑肆月。應執行有期徒刑拾月，扣案之海洛因包（合計淨
重零點貳肆公克）沒收銷燬之。
    犯罪事實及理由
一、甲○○前於民國89年間，因施用毒品案件，經送觀察、勒戒
    後，認有繼續施用毒品之傾向，復送強制戒治，嗣於89年10
    月11日因停止戒治付保護管束而出所，於90年2 月23日保護
    管束期滿未經撤銷，而視為執行完畢，並由臺灣彰化地方法
    院檢察署檢察官以90年度戒毒偵字第408 、436 號為不起訴
    處分確定。且其因自94年9月間某日起至95年1月25日止，連
    續施用海洛因多次，及於95年1月22日施用甲基安非他命1
    次之犯行，經本院以95年度訴字第471號判處有期徒刑9月、
    5月，並定應執行刑為有期徒刑1年確定。又於95年間，因施
    用第一、二級毒品案件，經本院以95年度訴字第1627號分別
    判處有期徒刑8月、4月，並定應執行刑為有期徒刑11 月確
    定（均尚在執行中）。詎仍不知戒除毒癮，復基於施用第一
    級毒品海洛因之犯意，於95年8月31日中午12時許，在彰化
    縣彰化市○○路○段路旁某處，以將海洛因置入香菸內點燃
    吸用之方式，施用第一級毒品海洛因1次。另基於施用第二
    級毒品甲基安非他命之犯意，於95年8月31日上午某時，同
    在上開地點，以將甲基安非他命置入香菸內點燃吸用之方式
    ，施用第二級毒品甲基安非他命1次。嗣於95年8月31 日下
    午4時10分許，因另案通緝，為警在彰化縣彰化市○○路○段
    境橋上緝獲，並扣得第一級毒品海洛因3包（合計淨重0.24
    公克）。
二、按除被告所犯為死刑、無期徒刑、最輕本刑為3 年以上有期
    徒刑之罪或高等法院管轄第1 審案件者外，於前條第1 項程
    序進行中，被告先就被訴事實為有罪之陳述時，審判長得告
    知被告簡式審判程序之旨，並聽取當事人、代理人、辯護人
    及輔佐人之意見後，裁定進行簡式審判程序；除簡式審判程
    序及簡易程序案件外，第1 審應行合議審判，刑事訴訟法第
    273 條之1 第1 項、第284 條之1 分別定有明文。本件被告
    甲○○所涉係死刑、無期徒刑、最輕本刑為3 年以上有期徒
    刑之罪或高等法院管轄第1 審案件以外之罪，並於本院行準
    備程序時就被訴事實為有罪之陳述，本院合議庭依前揭規定
    ，經評議結果，裁定改由受命法官獨任行簡式審判程序。
三、上開事實，業據被告於本院審理時坦承不諱，且其為警查獲
    當日所採集之尿液經送驗結果，確呈嗎啡及甲基安非他命陽
    性反應，有詮昕科技股份有限公司所出具之濫用藥物尿液檢
    驗報告1 紙附卷可稽；又扣案之白色粉末3 包，確屬海洛因
    無訛（合計淨重0.24公克），亦有法務部調查局鑑定書1 紙
    在卷可參，此外復有該海洛因3 包扣案可資佐證，足徵被告
    之自白確與事實相符，堪以採信。本件事證明確，被告犯行
    應堪認定。
四、按修正毒品危害防制條例就施用毒品者，僅於「初犯」及「
    5 年後再犯」2 種情形，有其追訴條件之限制，即須於初犯
    經觀察、勒戒或強制戒治釋放後，5 年內均無施用毒品之行
    為，始能認其前所實施之觀察、勒戒或強制戒治已足遮斷毒
    癮，而得於5 年後再犯時，再予適用初犯之規定，重行觀察
    、勒戒等程序；倘5 年內已經再犯，被依法追訴處罰，縱其
    第3 次（或第3 次以上）施用毒品之時間在初犯釋放5 年以
    後，即與「5 年後再犯」之情形有別，且因已於「5 年內再
    犯」，顯見其再犯率甚高，原實施觀察、勒戒或強制戒治，
    已無法收其實效，而無5 年戒斷期之存在，自無再經觀察、
    勒戒及強制戒治之必要，應由檢察官逕行起訴，最高法院95
    年度臺非字第59號判決、95年度臺非字第65號判決及95年度
    第7 次刑事庭會議決定足供參照。本件被告前於89年間因施
    用毒品案件，經送觀察、勒戒後，認有繼續施用毒品之傾向
    ，復送強制戒治，嗣於89年10月11日因停止戒治付保護管束
    而出所，於90年2 月23日保護管束期滿未經撤銷，而視為執
    行完畢，並由臺灣彰化地方法院檢察署檢察官以90年度戒毒
    偵字第408 、436 號為不起訴處分確定。又自94年9 月間某
    日起至95年1 月25日止，連續施用海洛因多次，及於95年1
    月22日施用甲基安非他命1 次之犯行，經本院以95年度訴字
    第471 號判處有期徒刑9 月、5 月，並定應執行刑為有期徒
    刑1 年確定。及於95年間，因施用第一、二級毒品案件，經
    本院以95年度訴字第1627號分別判處有期徒刑8 月、4 月，
    並定應執行刑為有期徒刑11月確定，有其刑案資料查註紀錄
    表在卷可參，揆諸前開最高法院判決及決議意旨，因被告在
    90年2 月23日強制戒治執行完畢後之5 年內，業有施用毒品
    之行為，則本次被告於95年8 月31日再次施用第一、二級毒
    品，即與5 年後再犯之情形有別，自應逕行追訴。
五、核被告甲○○所為，係犯毒品危害防制條例第10條第1 項、
    第2 項之施用第一級、第二級毒品罪。被告持有第一、二級
    毒品進而施用，其持有第一、二級毒品之低度行為，應各為
    其施用第一、二級毒品之高度行為吸收，不另論罪。又被告
    所犯上開2 罪，罪名各別，行為互異，應分論併罰。爰審酌
    被告之素行，及其施用毒品之動機、目的、方法、不知珍惜
    身體、所生危害，暨犯後坦承犯行之態度等一切情狀，分別
    量處如主文所示之刑，並定其應執行之刑。至扣案第一級毒
    品海洛因3 包（合計淨重0.24公克），應依毒品危害防制條
    例第18條第1 項前段宣告沒收銷燬之。
六、應依刑事訴訟法第273 條之1 第1 項、第299 條第1 項前段
    、第310 條之2 、第454 條第1 項，毒品危害防制條例第10
    條第1 項、第2 項、第18條第1 項前段，刑法第11條前段、
    第51條第5 款，判決如主文。
本案經檢察官張尹敏到庭執行職務。
中　　華　　民　　國　　96　　年　　5 　　月　　18　　日
　                    刑事第一庭      法  官   郭麗萍
以上正本證明與原本無異。
如不服本判決，應於判決送達後10日內向本院提出上訴狀 (須附
繕本)。
中　　華　　民　　國　　96　　年　　5 　　月　　21　　日
                                      書記官   張子涵
附錄本案論罪科刑法條全文：
毒品危害防制條例第10條
施用第一級毒品者，處 6 月以上 5 年以下有期徒刑。
施用第二級毒品者，處 3 年以下有期徒刑。
毒品危害防制條例第18條
查獲之第一、二級毒品及專供製造或施用第一、二級毒品之器具
，不問屬於犯人與否，均沒收銷燬之；查獲之第三、四級毒品及
製造或施用毒品之器具，無正當理由而擅自持有者，均沒入銷燬
之。但合於醫藥、研究或訓練之用者，得不予銷燬。
前項合於醫藥、研究或訓練用毒品或器具之管理辦法，由法務部
會同行政院衛生署定之。
